臺灣高等法院刑事判決　　　　　　　　94年度上易字第1875號
上　訴　人　臺灣桃園地方法院檢察署檢察官
被　　　告　甲○○（原名何永森）
選任辯護人　謝志明律師
　　　　　　桂大正律師
上列上訴人因被告侵占案件，不服臺灣桃園地方法院93年度易字
第1338號，中華民國94年9 月13日第一審判決（起訴案號：臺灣
桃園地方法院檢察署93年度偵字第4418號），提起上訴，本院判
決如下：
    主  文
上訴駁回。
    理  由
一、公訴意旨略以：被告甲○○（原名何永森，民國〈下同〉92
    年11月24日更名）以駕駛計程車為業，於92年10月10日19時
    許，駕駛車號：2L-405號營業用小客車，在桃園縣桃園市○
    ○路遠東百貨公司門口，搭載告訴人乙○○欲前往桃園市○
    ○路145 號2 樓，途經「泰一電器行」前，因告訴人乙○○
    欲至該店取物，遂以願多支付新臺幣（下同）五十元車資，
    央請甲○○將計程車暫停在該處等候，並將攜帶之行李褐色
    手提袋（內有現金十三萬元、相簿二本、電話簿四、五本及
    衣服、假牙一付等物）放置在計程車內，委由甲○○代為保
    管。詎甲○○竟意圖為自己不法之所有，俟乙○○離去後，
    旋即將前開計程車駛離該處，而將乙○○放置於車後座之手
    提袋一只予以侵吞入己，因認被告涉有刑法第335 條第1 項
    之侵占罪嫌等語。
二、按被告未經審判證明有罪確定前，推定其為無罪；犯罪事實
    應依證據認定之，無證據不得推定其犯罪事實；又不能證明
    被告犯罪，應諭知無罪之判決，刑事訴訟法第154 條、第30
    1 條第1 項分別定有明文。次按認定不利於被告之事實，須
    依積極證據，苟積極證據不足為不利於被告事實之認定時，
    即應為有利於被告之認定，更不必有何有利之證據，又告訴
    人之告訴，係以使被告受刑事訴追為目的，是其陳述是否與
    事實相符，仍應調查其他證據以資審查，若被害人之陳述並
    無瑕疵，就其他方面調查又與事實相符，固足採為科刑之基
    礎，徜其陳述尚有瑕疵，則在未究明事實真象前，遽採為論
    罪科刑之根據，即難認為適法（最高法院30年度上字第816
    號、52年度台上字第1300號及61年度台上字第3099號判例亦
    同此意旨）。
三、公訴人認被告涉有上開侵占罪嫌，無非係以告訴人乙○○之
    指訴，及證人鍾森威之證述，暨有桃園縣警察局桃園分局偵
    查報告、訪查記錄表二份，資為論據。惟訊據被告甲○○堅
    決否認涉有上開侵占犯行，辯稱：伊是開計程車為業，以大
    臺北地區為營業地點，於案發時間並無開車到桃園營業，更
    無載送告訴人等語。
四、本件應審酌者，為被告究竟有無於案發當時駕駛上開營業小
    客車在桃園火車站搭載告訴人至泰一電器行前，為本件主要
    爭點，經查：
（一）告訴人迭於警詢、偵審中證稱：案發當天晚上19點多從火
      車站搭計程車要到博愛路145 號之事務所，當時跟司機講
      ，要先到遠東百貨對面的泰一電器行拿個電鍋，願意多給
      他車資五十元，從泰一電器行出來時，就未看到計程車，
      在計程車內有看到職業登記證上記載的姓名是「何永森」
      ，然後就到火車站排班處查是否有「何永森」之司機，後
      來就去報警，查出何永森有竊盜前科，當天晚上就陪同警
      員到何永森位在三重之住處等候，何永森俟凌晨3、4點回
      到住處，一看到被告何永森，就認出被告就是載伊之人，
      因當時被告之鬍子沒有刮乾淨，面容比較邋遢，不像現在
      這麼整齊云云。惟告訴人於案發當日晚間19時許，在桃園
      火車站前搭乘計程車，車內燈光並非明亮，計程車司機又
      係背對告訴人，則告訴人能否明確指認駕駛司機之面貌？
      實非無疑；再從桃園火車站至火車站旁遠東百貨公司對面
      之泰一電器行，距離不過五十公尺遠而已，告訴人搭乘計
      程車之時間極為短暫，如此匆匆一瞥，告訴人如何能記住
      司機之面貌？亦有疑問。
（二）又告訴人於案發當晚在火車站搭乘計程車至泰一電器氣行
      ，將東西放在車上進入電器行，出來後不見搭乘之計程車
      ，即前往桃園縣警察局桃園分局武陵派出所報案，報案當
      時並沒有講出計程車司機之姓名，而員警鍾森威於受理報
      案後，立即請同事至火車站查詢未果，告訴人又逕自前往
      火車站前向排班計程車司機詢問，再返回派出所後，即告
      知搭載伊之計程車司機姓名為「何永森」，經鍾森威以電
      話查詢，確有一位住臺北縣三重市之營業小客車司機即被
      告何永森等情，業據證人鍾森威於原審審理時證述明確（
      見原審卷第64頁、第65頁），顯見告訴人指訴伊上計程車
      後有看到車上之營業登記證上記載之姓名為何永森，嗣到
      警局報案時即告知員警搭載伊之計程車司機係何永森等節
      ，核與證人鍾森威警員證述之情節顯有不符，告訴人之指
      訴顯有瑕疵可指。是告訴人能否僅憑記憶即明確指認被告
      即為搭載伊之計程車司機，頗值懷疑。
（三）再告訴人雖逕自前往火車站前向排班計程車司機詢問搭載
      伊之司機等資料，惟其究竟向何位排班司機詢問而得知被
      告之姓名，告訴人並未留下詢問之排班計程車司機姓名以
      供繼續追查，而桃園縣警察局桃園分局亦派員至桃園火車
      站前查訪提供告訴人計程車司機之目擊證人，確實無法覓
      得當時之目擊證人，另向泰一電器行查看是否有監視錄影
      紀錄，亦無法調閱等情，亦有桃園縣警察局桃園分局偵查
      報告一份附卷可稽（見偵查卷第36頁），自不得僅憑告訴
      人自承伊向他人查證之結果搭載伊之司機姓名為「何永森
      」，即遽認被告即為搭載告訴人之司機。況被告之住處係
      在臺北縣三重市，執業登記證上註明臺北縣，有被告年籍
      資料及執業登記證在卷可按（見偵查卷第9 頁），衡諸常
      情，除有特殊情況，諸如載客到桃園，返程順道載客外，
      被告實無可能從臺北駕車至桃園車站排班攬客甚明。
（四）另經原審徵得被告同意將其送請法務部調查局為測謊鑑定
      ，其就：(一)案發時其未於桃園一帶等待載送蕭淑平。(二)案
      發時其未載走蕭淑平之行李。上述問題經測試無情緒波動
　　　，研判未說謊等情，此有法務部調查局94年6 月28日調科
　　　參字第0940029510號測謊報告書在卷可憑。足見被告辯稱
　　　其案發當時並未在桃園一帶等待載送告訴人，且未載走告
      訴人行李等語，應屬可信。
五、綜上所述，本件除告訴人唯一指訴外，別無其他積極證據可
    足以證明被告確有公訴人所指之犯行，既不能證明被告犯罪
    ，自應為被告無罪之諭知。
六、原審以不能證明被告犯罪，而諭知被告無罪之判決，其認事
    用法，並無違誤，檢察官依循告訴人之請求，提起本件上訴
    ，仍以告訴人指認被告應無錯誤，指摘原判決不當，惟並無
    提出其他證據以資證明，其上訴並無理由，應駁回之。
據上論斷，應依刑事訴訟法第368 條，判決如主文。
本案經檢察官沈世箴到庭執行職務。
中　　華　　民　　國　　94　　年　　11　　月　　30　　日
　　　　　　　　　刑事第十九庭  審判長法　官  莊明彰
　　　　　　　　　　　　　　　　　    法　官  黃俊明
　　　　　　　 　 　　　　　　　　　　法　官  謝靜恒
以上正本證明與原本無異。
不得上訴。
                                      書記官  魏淑娟
中　　華　　民　　國　　94　　年　　11　　月　　30　　日
